臺灣屏東地方法院民事判決
111年度潮簡字第356號
原      告  伍沛慈  
訴訟代理人  伍麗文  
被      告  洪光正  
訴訟代理人  黃順呈  
上列原告因被告過失傷害案件（本院110年度交簡字第1920號）
，提起刑事附帶民事訴訟請求損害賠償（本院110年度交重附民
字第18號），經本院刑事庭裁定移送前來，本院於111年5月4日
言詞辯論終結，判決如下：
　　主  文
被告應給付原告新臺幣（下同）5,619,997元，及自110年12月5
日止，按年利率5%計算之利息。
原告其餘之訴駁回。
訴訟費用1,000元，由被告負擔450元，餘由原告負擔。
本判決第1項得假執行。
　　事實及理由
一、原告方面：
　　原告主張被告於109年9月9日16時15分許，駕駛車牌號碼000
    -0000號自小客貨車，沿屏東縣東港鎮與新園鄉間之進德大
    橋由南往北方向行駛，於行駛引道下橋後（如直行為新園鄉
    鹽洲路，右轉則為新生路）欲右轉新生路，被告應注意右轉
    彎時，應注意右側有無直行車，並讓直行車先行，而依當時
    之天候、光線及路況，並無不能注意之情事，竟疏未注意即
    貿然右轉（其行向號誌為綠燈），適原告騎乘車牌號碼000-
    0000號普通重型機車（下稱系爭機車），同向行駛在被告右
    側要直行鹽洲路，因而遭右轉之被告駕駛之自小客貨車撞及
    ，原告因而人車倒地（下稱系爭事故），受有頭部外傷合併
    硬腦膜下出血、左眼第三腦神經受損、顱骨骨折、左側鎖骨
    骨折、左側第5、6肋骨骨折等傷害（下稱系爭傷害）。被告
    因前揭過失傷害犯行經本110年度交簡字第1920號判決（下
    稱系爭判決）判處有期徒刑6月確定。又原告因系爭事故，
    支出醫療費147,857元、購買相關醫療5,440元、看護費用27
    5,400元、交通費用1,800元、不能工作之損失5,400,000元
    、機車修理費17,200元，並受有精神上之痛苦，請求精神慰
    撫金200萬元（下稱系爭損害），合計請求7,800,000元。前
    已自保險公司受領保險金102,500元，爰依侵權行為損害賠
    償之法律關係，提起本件訴訟等語，並聲明：被告應給付原
    告7,800,000元，及自刑事附帶民事起訴狀繕本送達翌日起
    至清償日止，按年利率5％計算之利息。
二、被告抗辯：
㈠、不否認有發生交通事故，且對於應由被告負完全之肇事責任
    ，沒有意見，對於原告請求之費用，茲分述如下：對於醫療
    費147,857元、購買相關醫療5,440元、看護費用275,400元
    、交通費用1,800元，總計為430,497元，不爭執。對於不能
    工作損失部分，原告所提出之診斷證明書並未記載所需之休
    養天數，亦未提出實際收入之相關資料，僅同意以109年度
    勞保最低投保薪資每月23,800元，給付原告10個月休養期未
    能工作之相關損失，合計238,000元；對於機車修費用部分
    ，應予計算折舊，僅同意給付2,440元；精神慰撫金請求過
    高，僅同意給付30萬元。再者，原告已領有強制汽車責任保
    險傷害醫療給付102,500元，應予以扣除等語。
㈡、並聲明：原告之訴駁回。訴訟費用由原告負擔。
三、本院得心證之理由：
㈠、原告主張於上開時間、地點發生本件事故，致原告受有系爭
    損害及系爭傷害，被告應負完全之肇事責任等事實，業據其
    提出安泰醫院診斷證明書及醫療收據、估價單、收據為證（
    見本院附民卷第9至47頁），且被告因前開過失傷害案件，
    經本院以系爭判決判處有罪確定，有系爭判決之判決書在卷
    可稽（見本院卷第6至7頁），復經本院依職權調閱上開刑事
    卷證經核無訛，被告就上開原告之主張，除原告得請求被告
    給付之數額外，均表示不爭執，堪信原告上開主張之事實為
    真。
㈡、按因故意或過失，不法侵害他人之權利者，負損害賠償責任
    ；汽車、機車或其他非依軌道行駛之動力車輛，在使用中加
    損害於他人者，駕駛人應賠償因此所生之損害；不法侵害他
    人之身體或健康者，對於被害人因此喪失或減少勞動能力或
    增加生活上之需要時，應負損害賠償責任；民法第184條第1
    項、第191條之2、第193條定有明文。次按汽車行駛至交岔
    路口，其行進、轉彎，應依下列規定：…七、轉彎車應讓直
    行車先行。道路交通安全規則第102條第1項第7款定有明文
    。經查，原告主張被告客觀上並無不能注意之情事，卻疏未
    注意禮讓直行之系爭機車致生本件事故，其行為具過失甚明
    ，且其過失與本件事故有相當因果關係，則依首開規定，被
    告自應就系爭傷害及損害負擔侵權行為損害賠償責任。茲將
    原告請求項目分述如下：
  ⑴原告請求醫療費147,857元、購買相關醫療5,440元、看護費
    用275,400元、交通費用1,800元，總計430,497元，業據其
    提出上開收據為證，且為被告所不爭執（見本院卷第13頁、
    16頁背面），是原告此部分之請求，為有理由，應予准許。
　⑵不能工作損失540萬元部分：
　　原告主張因系爭傷害，無法工作，以日薪1,200元計算，請
    求15年之不能工作損失等語，被告則以前揭詞置辯，經查，
    原告主張其有15年不能工作其日薪為1,200元一節，均未能
    提出任何證據證明之，惟依安泰醫院之診斷證明書其醫師囑
    言及備註欄記載「...病患於110年3月15日出院，現遺存左
    眼簾下垂、複視等症狀，影響日常生活及工作」有診斷證明
    書在卷可稽（見本院附民卷第33頁），且經診斷認定有輕度
    的身心障礙，此有身心障礙證明在卷可稽（見本院附民卷第
    9頁），足認原告連日常生活均有受有到影響，其工作能力
    顯有受損。而原告為63年9月5日出生，於事故發生時為46歲
    ，迄法定退休年齡65歲，尚有19年，是其請求15年，符合常
    情。再者，原告主張其日薪為1,200元，未據提出任何證據
    ，礙難為有利於其之認定。本院認系爭事故發生於109年度
    ，是以109年度勞保最低投保薪資23,800元予以計算，為較
    合理，是以原告請求4,284,000元（計算式：23800元×12×15
    =0000000元）為有理由，逾此部分之請求，為無理由，應予
    駁回。
　⑶機車修理費17,200元部分：　　
　　原告主張系爭機車修理支出17,200元，業據其提出估價單為
    證（見本院附民卷第13至17頁），被告則以前揭詞置辯，按
    請求賠償物被毀損所減少之價額，雖得以修復費用為估定 
    標準，但以必要者為限（例如修理材料以新品換舊品，應予
    折舊）。詳言之，關於更新零件部分，自應扣除按汽機車使
    用年限計算折舊後之費用，蓋汽機車零件屬消耗品，因時間
    之經過即產生自然耗損，其耐用程度並無與新品相同之可能
    ，而新零件之使用期限較舊零件長，更換新零件後，無異使
    系爭汽機車之該零件使用期限延長，故應予折舊，以免使被
    害人獲有超過受損害物品應有（原有）狀態之利益。本件原
    告支出之修理費用17,200元，而系爭機車係於104年11月出
    廠，此有機車行車執照在卷可稽（見本院卷21頁），至本件
    事故發生日即109年9月9日止，使用期間超過3年，如依行政
    院「固定資產耐用年數表」及「固定資產折舊率表」之規定
    ，機械腳踏車之耐用年數為3年，依平均法計算結果為4,300
    元（詳如後附計算式）。然本院審酌一般機車行估價之修復
    費用，內應包含一定金額的工資費用，綜合全辯論意旨，依
    照經驗法則及相當性原則，就系爭機車損害額（即必要修復
    費用）酌定為8,000元。原告逾此範圍之主張，即屬無據。
  ⑷慰撫金2,000,000元之部分：末按不法侵害他人之身體、健康
    、名譽、自由、信用、隱私、貞操，或不法侵害其他人格法
    益而情節重大者，被害人雖非財產上之損害，亦得請求賠償
    相當之金額。民法第195條第1項前段定有明文。而法院對於
    慰撫金之量定，應斟酌實際加害情形所造成之影響、被害人
    所受精神上痛苦之程度，雙方之身分、地位、經濟狀況及其
    他各種情形，以核定相當之數額（最高法院47年台上字第12
    21號、51年台上字第223號判例參照）。經查，原告因本件
    事故受有系爭傷害，已如前述，該傷害遺存有影響日常生活
    及工作能力之後遺症，對於正值中年之原告而言，無法工作
    ，且需面對漫長的復健之路，其身體及精神承受相當之痛苦
    ，其請求被告賠償非財產上之損害，應屬有據；本院審酌原
    告傷勢之程度、被告之加害程度以及兩造之年齡、社會地位
    、資力等一切情狀，認為原告得請求之非財產上損害賠償，
    以1,000,000元為當，逾此數額之請求，則無理由。
  ⑸是以，前開費用合計5,722,497元（計算式：430,497元＋4,28
    4,000元＋8,000元＋1,000,000元＝5,722,497元），
㈢、再按保險人依本法規定所為之保險給付，視為被保險人損害
    賠償金額之一部分；被保險人受賠償請求時，得扣除之，強
    制汽車責任保險法第32條定有明文。查原告因本件事故而受
    領強制責任保險金合計102,500元乙情，此為被告所不爭執
    ，故原告上開所得請求賠償之金額，自應扣除已領取之強制
    險理賠金。從而，本件原告得請求被告損害賠償之金額，應
    以5,619,997元為限（計算式：5,722,497元-102,500元＝561
    9,997元）。
㈣、末按給付無確定期限者，債務人於債權人得請求給付時，經
    其催告而未為給付，自受催告時起，負遲延責任；其經債權
    人起訴而送達訴狀，或依督促程序送達支付命令，或為其他
    相類之行為者，與催告有同一之效力；遲延之債務，以支付
    金錢為標的者，債權人得請求依法定利率計算之遲延利息，
    但約定利率較高者，仍從其約定利率；應付利息之債務，其
    利率未經約定，亦無法律可據者，週年利率為百分之五，民
    法第229條第2項、第233條第1項、第203條分別定有明文。
    查本件為侵權行為之債，屬無確定期限者，又係以支付金錢
    為標的，則原告請求被告給付自刑事附帶民事起訴狀繕本送
    達翌日即110年12月5日（110年11月24日寄存於派出所）起
    至清償日止，按年利率5％計算之利息，應予准許。
四、綜上所述，原告依侵權行為之法律關係，請求被告給付原告
    5,619,997元，及自110年12月5日起至清償日止，按年利率5
    ％計算之利息，為有理由，應予准許；逾此範圍之請求，則
    屬無據，應予駁回。又本件原告勝訴部分，係依民事訴訟法
    第427條第1項適用簡易程序所為被告敗訴之判決，爰依同法
    第389條第1項第3款之規定，依職權宣告假執行
五、本件事證已臻明確，二造其餘攻擊防禦方法及所提證據，核
    與判決結果不生影響，爰不逐一論述，併此敘明。
六、本件原告提起刑事附帶民事訴訟，而由本院刑事庭依刑事訴
     訟法第504 條第1 項規定，裁定移送前來，依同條第2 項
    規 定免納裁判費。惟原告所請求車損部分，並非系爭刑案
    之起 訴範圍，原告已就此繳納裁判費，爰依民事訴訟法第7
    9 條酌定訴訟費用之負擔。 
中　　華　　民　　國　　111 　年　　5 　　月　　18　　日
                   潮州簡易庭   法　官　吳思怡
以上正本係照原本作成。
如不服本判決，應於送達後20日內，向本院提出上訴狀並表明上
訴理由，如於本判決宣示後送達前提起上訴者，應於判決送達後
20日內補提上訴理由書（須附繕本）。如委任律師提起上訴者，
應一併繳納上訴審裁判費。
中　　華　　民　　國　　111 　年　　5 　　月　　18　　日

                                  書記官　蔡進吉
計算式　　　　　　　　　　　　　
累積折舊費用= $ 12,900 計算公式： (17,200-4,300)/3*3=12,900 現值= $ 4,300 計算公式： 17,200-12,900=4,300 折舊率=  計算公式：  累積折舊費用與購入成本比例= 0.75 現值與購入成本比例= 0.25